臺灣彰化地方法院刑事判決　　　　　　　 94年度易字第953號
公　訴　人　臺灣彰化地方法院檢察署檢察官
被　　　告　甲○○
上列被告因違反毒品危害防制條例案件，經檢察官提起公訴（94
年度毒偵字第2404號），本院合議庭裁定由受命法官獨任進行簡
式審判程序，茲判決如下：
    主  文
甲○○連續施用第二級毒品，處有期徒刑陸月，如易科罰金，以
佰元折算壹日。扣案第二級毒品甲基安非他命貳包（每包分別
毛重壹點陸公克；毛重零點伍公克）沒收銷燬之；吸食器壹組沒
收。
    事  實
一、甲○○前於民國91年間因施用毒品案件，經臺灣高雄地方法
    院以91年度毒聲字第1413號裁定送勒戒處所觀察、勒戒後，
    認有繼續施用毒品之傾向，經臺灣高雄地方法院以91年度毒
    聲字第1923號裁定令入戒治處所施以強制戒治，並以91年度
    毒聲字第8362號裁定停止戒治付保護管束，於92年4 月10日
    保護管束期滿視為強制戒治執行完畢，經臺灣高雄地方法院
    檢察署檢察官於92年5 月8 日以92年度戒毒偵字第433 號為
    不起訴處分確定，復於93年間因施用毒品案件，經臺灣高雄
    地方法院於93年12月21日以93年度簡字第5976號刑事簡易判
    決判處有期徒刑3 月，於94年6 月2 日確定（現正執行中，
    不構成累犯）。詎其不知悔改，明知甲基安非他命業經公告
    為毒品危害防制條例第2 條第2 項所列管之第2 級毒品，不
    得非法持有、施用，復基於施用第2 級毒品甲基安非他命之
    概括犯意，於92年4 月10日強制戒治執行完畢釋放後5 年內
    ，自94年4 月初某日許起迄94年5 月8 日晚上11時許止，在
    其位於彰化縣彰化市○○路○ 段196 巷14號居處內，將甲基
    安非他命以吸食器燒烤吸食煙霧之方式，平均4 、5 日施用
    1 次，連續施用第2 級毒品甲基安非他命多次。嗣經警方於
    94年5 月9 日下午2 時45分，在彰化縣彰化市○○路○ 段19
    6 巷口處臨檢而查獲，並扣得第2 級毒品甲基安非他命2 包
    （每包分別毛重1.6 公克；毛重0.5 公克）及甲○○所有供
    施用毒品所用之吸食器1 組，且於94年5 月9 日下午5 時15
    分採尿送驗後，始知上情。
二、案經彰化縣警察局彰化分局報請臺灣彰化地方法院檢察署檢
    察官偵查起訴。
    理  由
一、本案被告甲○○所犯係死刑、無期徒刑、最輕本刑為3 年以
    上有期徒刑以外之罪，其於準備程序就前揭被訴事實為有罪
    之陳述，經受命法官告知簡式審判程序之旨，並聽取其與公
    訴人之意見後，本院認無不得或不宜改依簡式審判程序進行
    之處，爰依刑事訴訟法第273 條之1 第1 項、第284 條之1
    ，裁定本案由受命法官獨任進行簡式審判程序，合先敘明。
二、訊據被告對其於上揭時、地連續施用第2級毒品甲基安非他
    命之事實，於本院審理時（參見本院94年9 月15日審判筆錄
    ）坦承不諱，且有查獲現場及扣案物品照片3 張（參見警卷
    第15、16頁）附卷可參，並有扣案晶體2 包（每包分別毛
    重1.6 公克；毛重0.5 公克），經以甲基安非他命試劑檢驗
    後，係呈第2 級毒品甲基安非他命之陽性反應，此有本院94
    年5 月19日勘驗筆錄1 份、照片2 張附卷可稽；吸食器1
    組，係被告所有且供施用第2 級毒品甲基安非他命所用之物
    ，業經被告於本院審理中陳述明確。另查：
  (一)被告係於94年5 月9 日下午5 時15分，經臺灣彰化地方法院
    檢察署委託警方採集被告尿液送驗結果，呈甲基安非他命陽
    性反應，此有彰化縣政府衛生局94年5 月16日煙檢字第9418
    79號煙毒尿液檢驗成績書及彰化縣警察局彰化分局委託檢驗
    尿液代號與真實姓名對照認證單各1 紙（參見偵查卷宗第23
    頁、警卷第11頁）附卷可稽，足見被告確有施用第2級 毒品
    甲基安非他命之事實。
  (二)按甲基安非他命經口服投與後，約70% 於24小時內自尿液中
    排出，其尿液內甲基安非他命成分之檢出，與其投與甲基安
    非他命方式、投與量、個人體質、採尿時間、檢測儀器之精
    密有關，通常採尿液是否呈陽性反應，應以投與後24小時所
    採為宜，此業經行政院衛生署藥物食品檢驗局以（）藥檢
    壹字第044942號函釋明確。是依上開說明，佐以被告前揭尿
    液檢驗報告及施用毒品之成癮性，被告自白於前揭時間，有
    連續施用第2 級毒品甲基安非他命多次等語，核與前揭事證
    相符，應堪採信。
  (三)另犯毒品危害防制條例第10條施用第2 級毒品之罪者，檢察
    官應先聲請法院裁定將被告令送勒戒處所觀察、勒戒，經觀
    察、勒戒後，認有繼續施用毒品傾向者，應由檢察官聲請法
    院裁定將被告令入戒治處所施以強制戒治，且經強制戒治執
    行完畢釋放後，5 年內再犯第10條之罪，檢察官應依一般刑
    事訴訟程序予以起訴論罪科刑，此觀諸毒品危害防制條例第
    20條第1 項、第2 項、第23條第2 項前段規定自明。經查，
    被告前於91年間因施用毒品案件，經臺灣高雄地方法院以91
    年度毒聲字第1413號裁定送勒戒處所觀察、勒戒後，認有繼
    續施用毒品之傾向，經臺灣高雄地方法院以91年度毒聲字第
    1923號裁定令入戒治處所施以強制戒治，並以91年度毒聲字
    第8362號裁定停止戒治付保護管束，於92年4 月10日保護管
    束期滿視為強制戒治執行完畢，經臺灣高雄地方法院檢察署
    檢察官於92年5 月8 日以92年度戒毒偵字第433 號為不起訴
    處分確定等情之事實，此有臺灣高等法院被告全國前案紀錄
    表、臺灣彰化地方法院檢察署刑案資料查註紀錄表各1 紙附
    卷可參。被告前既曾因施用毒品案件，經強制戒治後，復因
    施用毒品，其於前開強制戒治執行完畢釋放後5 年內，再犯
    本案施用毒品罪，依毒品危害防制條例第23條第2 項之規定
    ，屬應依法論罪科刑之行為，依前開說明，本案被告上開所
    為，係於92年4 月10日強制戒治執行完畢釋放後5 年內，再
    犯毒品危害防制條例第10條第2 項施用第2 級毒品罪，本案
    事證明確，被告上開犯行洵堪認定。
三、按甲基安非他命為毒品危害防制條例第2 條第2 項第2 款所
    明定之第2 級毒品。核被告所為，係犯同條例第10條第2 項
    之施用第2 級毒品罪。被告持有第2 級毒品進而施用，持有
    之低度行為為施用之高度行為所吸收，不另論持有毒品之罪
    。其先後多次施用第2 級毒品甲基安非他命，時間緊接，犯
    罪構成要件相同，顯係基於概括犯意為之，應依刑法第56條
    之規定，論以一罪，並加重其刑。爰審酌被告前因施用毒品
    案件經強制戒治完畢釋放後，復於93年間因施用毒品案件，
    經臺灣高雄地方法院於93年12月21日以93 年 度簡字第5976
    號刑事簡易判決判處有期徒刑3 月，於94年6 月2 日確定，
    此有，此有臺灣高等法院被告全國前案紀錄表1 份存卷可考
    ，其仍未能徹底戒絕毒品，復犯本案施用毒品罪且平均4 、
    5 日施用毒品1 次，施用次數頻繁，顯見其無戒毒悔改之意
    ，惟念其施用毒品乃自戕一己之身體健康，尚未對他人造成
    危害，且犯後已坦承犯行，態度良好等一切情狀，量處如主
    文所示之刑，並諭知易科罰金之折算標準。
四、扣案之晶體2 包（每包分別毛重1.6 公克；毛重0.5 公克）
    ，經檢驗後係第2 級毒品甲基安非他命，已如前述，屬違禁
    物，不問是否屬與犯人所有與否，依毒品危害防制條例第18
    條第1 項前段規定，併予宣告沒收銷燬之。又鑑定耗損之毒
    品，既已滅失，即無庸併予宣告沒收銷燬，附此敘明；至扣
    案之吸食器1 組係被告所有，且供施用毒品時所用之物，已
    據被告於本院審理中陳述明確，爰依刑法第38條第1 項第2
    款規定予以沒收。
五、按判決應宣示之，但不經言詞辯論之判決，不在此限，刑事
    訴訟法第224 條第1 項定有明文。又裁判製作裁判書者，除
    有特別規定外，應以正本送達於當事人、代理人、辯護人及
    其他受裁判之人，同法第227 條第1 項亦有明定。是裁判如
    經宣示者，於宣示時對外發生效力；如未經宣示、公告時，
    則於該裁判送達於當事人、代理人、辯護人或其他受裁判之
    人時，始對外發生裁判之效力。而經宣示之判決，於最後審
    理事實法院宣示判決後始行發生之事實，既非該法院所得審
    判，即為該案判決之既判力所不及，其既判力對於時間效力
    之範圍，固應以最後審理事實法院之宣示判決日為判斷之標
    準，因而經宣示得上訴於高等法院之第一審刑事判決，如未
    據上訴，其既判力之時點，固應至宣判之日。惟若第一審之
    判決，因未經言詞辯論，而未宣示及對外公告，嗣該判決送
    達後，因未上訴而確定，該判決因未經宣示及公告，應以其
    正本最先送達於當事人之時，對外發生效力，而以之為該判
    決確定既判力範圍之時點（最高法院90年度臺非字第243 號
    刑事判決要旨參照）。經查，被告前於93年5 月3 日，在不
    詳處所，施用第2 級毒品安非他命之行為，為檢察官聲請簡
    易判決處刑後，經臺灣高雄地方法院於93年12月21日以93年
    度簡字第5976號刑事簡易判決判處有期徒刑3 月，該判決於
    94年6 月2 日確定，然該刑事簡易判決因未經言詞辯論，而
    未對外宣示或公告，有該判決正本及送達證書影本各1 份附
    卷可稽。依前開說明該判決確定既判力之時點，應以該判決
    正本最先送達檢察官之94年1 月10日為準，而本案被告之上
    揭犯行，既在前開確定判決既判力時點後所為，應無受前開
    確定判決之既判力所及，附此說明。
據上論斷，應依刑事訴訟法第273 條之1 第1 項、第299 條第1
項前段，毒品危害防制條例第10條第2 項、第18條第1 項前段，
刑法第11條、第56條、第41條第1 項前段、第38條第1 項第2 款
，罰金罰鍰提高標準條例第2條，判決如主文。
本案經檢察官何蕙君到庭執行職務。
中　　華　　民　　國　　94　　年　　9 　　月　　22　　日
                  刑事第一庭    法　官  唐中興
以上正本證明與原本無異。
如不服本判決，應於判決送達後10日內，向本院提出上訴狀 (須
附繕本)。
中　　華　　民　　國　　94　　年　　9 　　月　　22　　日
                                書記官  施惠卿
附錄本案判決論罪科刑法條：
毒品危害防制條例第10條
施用第1級毒品者，處6月以上5年以下有期徒刑。
施用第2級毒品者，處3年以下有期徒刑。
